行  政  法  院  裁  定                            八十八年度裁字第三四五號
    原      告  美商．加德士亞洲有限公司台灣分公司
    代  表  人  甲○○
    訴訟代理人  徐小波  律師
                陳民強  律師
    被      告  財政部臺北市國稅局
右當事人間因營利事業所得稅事件，原告不服行政院中華民國八十七年二月十九日台
八十七訴字第○七四六九號再訴願決定，提起行政訴訟。本院裁定如左：
    主  文
原告之訴駁回。
    理  由
按人民提起訴願，須政府機關之行政處分損害其權利或利益者，始得為之，而再訴願
為訴願之繼續程序，未經合法提起訴願者，自亦不得提起再訴願，觀諸訴願法第一條
及第三條規定甚明。又法人為法律上之獨立人格，其與為法人代表人之自然人，係各
別之權利義務主體，不容混為一談。本件原告八十年度營利事業所得稅結算申報，申
報佣金支出新台幣二一、四七二、四○八元。被告以原告係美商‧加州國際石油公司
及美商‧德州國際貿易公司之營業代理人，應依行為時所得稅法第七十三條第二項規
定代理申報納稅，而非支付佣金予國外委託公司，乃全數剔除。原告以依其與上開二
公司訂立之航空燃料佣金協議書記載原告不代理採購事務、儲備暨交付貨品、接受訂
貨等業務，與行為時所得稅法第十條第二項規定不符云云。申經復查結果，准予將系
爭佣金支出轉列其他費用。原告之前負責人范棣門不服，向財政部提起訴願。該部訴
願決定以范棣門雖為原告之代表人，惟代表人與法人人格究屬有別，本件被告財北
國稅法字第八六○○九一八九號復查決定書之處分對象為原告，並非范棣門，則范棣
門對原告八十年度營利事業所得稅事件提起訴願，自難謂為適格，遂從程序上駁回范
棣門之訴願。原告以本件訴願書之訴願人欄記載「范棣門（即美商‧加德士亞洲有限
公司台灣分公司代表人）」，且自訴願書全文觀之，顯見范君係代表原告提起訴願，
是范君所提訴願之行為當然對原告發生效力；又訴願機關縱認訴願書與程式未合，應
發還原告補正，不得逕從程序駁回云云。訴經行政院再訴願決定以其再訴願書載明係
不服財政部台財訴第000000000號訴願決定提起再訴願，惟原告並非該訴願
決定書列載之訴願人，其未經提起訴願而逕行提起再訴願，於法不合，應不受理。又
本件訴願書首頁訴願人欄記載「范棣門（即美商‧加德士亞洲有限公司台灣分公司代
表人）」，末頁記載訴願人為范棣門，原決定機關以訴願書未經訴願人署名，乃以台
財訴第八六二二八○二二○號函請其代理人徐小波、陳民強於文到十日內於訴願書上
署名（由訴願人簽名、蓋章），嗣代理人檢送補正後之訴願書僅於末頁補蓋范棣門印
章，並未補蓋原告印章，是原決定認本件訴願人為范棣門而非原告，並無不合。至訴
願法第十七條第一項但書規定「訴願書不合法定程式者，應發還訴願人，於一定期間
內補正；逾期不補正者，以程序駁回。」所謂不合法定程式，指此種法定程式之欠缺
，足認其不備訴願要件而言，范棣門八十六年三月十四日訴願書上已依訴願法第十二
條第一項規定載明訴願人姓名、住所及訴願之事實及理由等，嗣亦已補蓋訴願人范棣
門印章，尚無不備訴願要件情事。遂認其再訴願不合法，從程序上予以駁回。茲原告
仍執與其再訴願書相同理由提起行政訴訟，除原決定業已論明者外，按法人代表人所
為意思表示，是否代表法人為之，應觀其意思內容定之。查范棣門係以其個人名義
提起訴願，有經財政部函知其補正之訴願書附該部可稽。至其訴願書之訴願人欄記
載「范棣門（即美商‧加德士亞洲有限公司台灣分公司代表人）」，僅在說明其為該
公司負責人，尚不足僅憑此即可認定其係代表該公司提起訴願。另綜觀其訴願書事實
及理由之記載，亦僅謂：「訴願人與TEXACO及CHEVRON 間之佣金契約，性質係屬我國
民法之行紀契約，故該二公司簽訂買賣契約之行為，確係『代為爭取』之仲介行為；
且訴願人合法受讓買賣契約後，依法即為契約當事人，原決定機關認其係受委託執行
契約，即與法律規定及事實不符。又訴願人支付報酬之性質，確屬佣金，此有最高法
院判例可稽，亦不容原決定機關片面否認。準此，訴願人對TEXACO及CHEVRON 支付之
外銷佣金，除應以『佣金支出』科目認列外，依財政部函釋意旨，該佣金係『非中華
民國來源所得』，要非所得稅法第八條第十一款之『其他所得』。準此，原決定機關
決定本件外銷佣金支出係給付『其他所得』而應轉列『其他費用』之見解，即屬違法
，故訴願人請求貴部撤銷原決定及原處分」等語，並無代表原告公司提起訴願之意旨
。原告謂自訴願書全文觀之，顯見范棣門係代表原告提起訴願云云，尚嫌無據。又司
法院釋字第三○六號解釋，係認刑事案件被告之原審辯護人已為被告之利益提起上訴
，而僅未於上訴書狀內表明以被告名義上訴字樣者，得依刑事訴訟法第三百六十二條
但書、第三百六十七條但書及第三百八十四條但書等規定，定期先命補正者而言。與
本件原告前負責人范棣門係以獨立之個人名義提起訴願，且初未於訴願書表明為原告
公司利益而為之情形有間。原告指訴願決定未先命補正即予駁回，與該解釋有違云云
，亦無可取。從而訴願決定以該范棣門非原復查決定受處分人，其提起訴願為不合法
，從程序上予以駁回，揆諸首揭說明，即無不合。且原告既未經訴願程序，其對財政
部駁回范棣門之訴願決定提起再訴願，再訴願機關以其不合法而予不受理之決定，亦
無不合。其復提起行政訴訟，自亦難謂合法，應予駁回。
據上論結，本件原告之訴為不合法，爰依行政訴訟法第十四條第一項，裁定如主文。
中    華    民    國     八十八      年      五      月       六        日
                    行 政 法 院 第 一 庭
                                審 判 長 評  事      黃  綠  星
                                         評  事      黃  合  文
                                         評  事      高  秀  真
                                         評  事      藍  獻  林
                                         評  事      黃  璽  君
右  正  本  證  明  與  原  本  無  異
                                         法院書記官  邱  彰  德
中    華    民    國     八十八      年      五      月       六        日
